【裁判字號】    97,交聲,2901
【裁判日期】    971118
【裁判案由】    交管條例聲異
【裁判全文】
臺灣板橋地方法院交通事件裁定        97年度交聲字第2901號
                                    97年度交聲字第2908號
原處分機關  交通部公路總局臺北區監理所板橋監理站
異  議  人
即受處分人  曾生
上列異議人即受處分人因違反道路交通管理處罰條例案件，對於
交通部公路總局臺北區監理所板橋監理站於97年10月7 日所為之
板監裁字裁41-1AD247053號、41-AO0000000處分，聲明異議，本
院裁定如下：
    主  文
異議均駁回。
    理  由
一、原處分機關略以：異議人即受處分人曾生所有之車號SD5-
    593 號輕型機車，於民國97年6 月17日上午9 時22分、同日
    下午3 時58分許，在臺北市○○街61號週邊及慶城街61號，
    因「在設有禁止停車標誌之處所停車」之違規，經臺北市停
    車管理工程處交通助理員及臺北市政府警察局松山分局員警
    拍照採證後，分別依道路交通管理處罰條例第56條第1 項第
    4 款規定，以臺北市政府交通局北市交停字第1AD247053 號
    、臺北市政府警察局北市警交大字第AO0000000 號舉發違反
    道路交通管理事件通知單逕行舉發，由原處分機關均裁處罰
    鍰新臺幣（下同）600 元等語。
二、異議意旨略以：觀看被舉發3 張照片，並未拍攝到有禁止停
    放機車之標誌，其設立地點顯然不夠明確，有違明確性原則
    ；如有違規舉發1 張已達其目的，何以再連續告發，是否有
    違比例原則？況且松山分局所引用的法條有誤，怎可連續處
    罰？依其設立標誌之圖案書明不夠明確，只標明騎樓、人行
    道機慢車停放區除外，並未書寫明確人行道劃格子可停，未
    劃格子不能，但也有未劃格子亦可停放，因此老百姓無所適
    從；另外，人口密集地方應依人口比例設立停車位，不能敷
    衍了事，否則不敷使用，有違比例原則，請求撤銷原處分云
    云。
三、按「汽車駕駛人停車時，有下列情形之一者，處新臺幣600
    元以上1,200 元以下罰鍰：四、在設有禁止停車標誌、標線
    之處所停車」，道路交通管理處罰條例第56條第1 項第4 款
    規定甚明。
四、經查：
（一）異議人曾生所有之車牌號碼SD5-593 號輕型機車，在臺
      北市○○街61號週邊及慶城街61號，分別經臺北市停車工
      程處交通助理員及臺北市政府警察局松山分局員警於97年
      6 月17日上午9 時22分、同日下午3 時58分許，連續2 次
      逕行舉發異議人違反道路交通管理處罰條例第56條第1 項
      第4 款規定乙節，有違規採證照片2 幀及上述舉發違反道
      路交通管理事件通知單2 紙在卷可稽，且異議人對於系爭
      機車於上述時、地停車之事實並不爭執。雖異議人辯稱：
      觀看被舉發3 張照片，並未拍攝到有禁止停放機車之標誌
      ，其設立地點顯然不夠明確，有違明確性原則；如有違規
      舉發1 張已達其目的，何以再連續告發，是否有違比例原
      云云。惟觀諸本件2 張採證照片所示，明顯可見異議人機
      車停放地點係在人行道上，且該處地面並未劃設機器腳踏
      車停放線，而人行道係劃設專供行人通行之用，基於道路
      交通管理之公益目的，自不容私人停車佔用以妨礙行人通
      行之安全。況該處已設有「騎樓、人行道禁止停車；機慢
      車停放區除外」之標誌，異議人逕將其機車停放在上述設
      有禁止停車標誌、標線之處所停車，所為顯已違反道路交
      通管理處罰條例第56條第1 項第4 款之規定，是以，異議
      人於上揭時、地在設有禁止停車標誌、標線之處所違規停
      車之事實，應堪以認定。異議人猶以前詞置辯，並非可採
      。
（二）又道路交通管理處罰條例第85條之1 第2 項第2 款規定：
      「第7 條之2 之逕行舉發案件有下列情形之一者，得連續
      舉發：二、逕行舉發汽車有第56條第1 項或第57條規定之
      情形，而駕駛人、汽車所有人、汽車買賣業、汽車修理業
      不在場或未能將汽車移置每逾二小時」。本件異議人經舉
      發於設有禁止停車標誌、標線之處所停車之違規地點，以
      該2 件之現場舉發照片以觀，異議人違規停車地點現場地
      、物相同，應為同一地點之違規至明；而2 次舉發之時間
      分別為97年6 月17日9 時22分許、同年月17日15時58分許
      ，其間隔已逾前開條例規定之「2 小時」，則舉發單位因
      異議人不在場，乃拍照採證逕行連續舉發，於法自屬無違
      。
（三）末查，道路交通標誌、標線、號誌之設置，係主管機關基
      於整體交通考量所為之縝密規劃，目的係為維護社會大眾
      使用道路之秩序，並確保人車通行之安全。在非緊急避難
      情況下，尚不能恣意無視交通標誌、標線、號誌之設置，
      否則交通秩序必將無法維繫，人車生命安全亦將無以確保
      。如認為交通標誌、標線、號誌有設置不當之情況，應先
      依循行政程序提出救濟，或向道路主管機關陳述其意見，
      不得任由民眾各自審查認定交通號誌是否設置得當，而逕
      自決定是否遵守。是異議人以設立標誌之圖案書明不夠明
      確云云置辯，亦無可採。
五、綜上所述，異議人確有前揭之違規停車之情事，事證已明，
    異議人前揭所辯各節並無足取。揆諸首揭法律規定，異議人
    在在設有禁止停車標誌、標線之處所停車，經交通助理員及
    員警連續2 次逕行舉發，原處分機關審酌異議人違規情節，
    於法定罰鍰額度內，各裁處罰鍰600 元，於法均無不當，本
    件異議為無理由，均應予駁回。
據上論斷，應依道路交通案件處理辦法第19條裁定如主文。
中    華    民    國    97    年    11    月    18    日
                      交通法庭  法  官  李君豪
以上正本證明與原本無異。
如不服本裁定，應於送達後5 日內，向本院提出抗告狀。
                                書記官  金和國
中    華    民    國    97    年    11    月    18    日


司法院資訊處製作；財團法人民間司法改革基金會備份。
